【裁判字號】    97,交聲,1964
【裁判日期】    971013
【裁判案由】    交管條例聲異
【裁判全文】
臺灣板橋地方法院交通事件裁定        97年度交聲字第1964號
原處分機關  臺北市交通事件裁決所
異  議  人
即受處分人  甲○○
上列受處分人因違反道路交通管理處罰條例案件，對於臺北市交
通事件裁決所於97年7 月16日以北市裁罰字第裁22-A01WMF494號
所為之處分（原舉發案號：臺北市政府警察局97年5 月28日北市
警交大字第A01WMF494 號）不服，聲明異議，本院裁定如下：
        主  文
異議駁回。
        理  由
一、原處分意旨略以：異議人即受處分人甲○○於民國97年5 月
    27 日8時39分許，駕駛車號2D-696號營業小客車，行經臺北
    市○○○路與市政府捷運車站路口時，因「在公共汽車招呼
    站10公尺內臨時停車」之違規行為，經臺北市政府警察局信
    義分局執勤員警當場攔停，依道路交通管理處罰條例第55條
    2 款之規定，以臺北市政府警察局97年5 月28日北市警交大
    字第A01WMF494 號舉發違反道路交通管理事件通知單（下稱
    舉發通知單）掣單舉發，惟異議人不服，拒絕於該舉發通知
    單上簽名。嗣原處分機關於97年7 月16日，爰依同條例，以
    北市裁罰字第裁22-A01WMF494號違反道路交通管理事件裁決
    書（下稱裁決書），裁處異議人罰鍰新臺幣（下同）6 百元
    。
二、異議意旨略以：當時伊車上一直都沒有客人，伊是跟著公車
    從忠孝東路往東方向一直走，這部公車還沒有到停靠區就停
    車了，並沒有打方向燈，且離停靠區還有一個車身的距離就
    停下來，伊沒有預期公車會那麼早停，且沒有打方向燈，在
    那裡就停下來上下乘客，伊跟在公車後面因為跟太緊，所以
    無法馬上從左邊切出去，後面又來了一部公車停在伊後面，
    伊前面的公車停下來上下客約一分多鐘，伊在那裡進退不得
    ，只有停在那裡等到前面公車下客完，才往左邊快速切出去
    ，伊當時沒有沒上下客人。且伊的車子完全被前後公車擋住
    ，員警應看不到伊的車子，員警以不當方式猜疑心態攔車，
    爰依法聲明異議，請求撤銷原處分。
三、按汽車駕駛人，在公共汽車招呼站10公尺內臨時停車者，處
    3 百元以上6 百元以下罰鍰；汽車在公共汽車招呼站10公尺
    內不得臨時停車；道路交通管理處罰條例第55條第2 款及道
    路交通安全規則第111 條第1 項第2 款分別定有明文。
四、經查：
（一）異議人即受處分人確有於97年5 月27日8 時39分許，駕駛
      車號2D-696號營業小客車，行經臺北市○○○路與市政府
      捷運車站路口時，因「在公共汽車招呼站10公尺內臨時停
      車」之違規行為，經臺北市政府警察局信義分局執勤員警
      當場攔停，依道路交通管理處罰條例第55條2 款之規定，
      以臺北市政府警察局97年5 月28日北市警交大字第A01WMF
      494 號舉發通知單掣單舉發，惟異議人不服，拒絕於該舉
      發通知單上簽名。嗣原處分機關於97年7 月16日，爰依同
      條例，以北市裁罰字第裁22-A 01WMF494 號裁決書，裁處
      異議人罰鍰6 百元等情，此有舉發通知單、臺北市政府警
      察局信義分局97年6 月24日北市警信分交字第0973139800
      0 號函、裁決書各1 紙附卷可稽。
（二）異議人雖以前詞置辯。惟查，本件違規車輛確於前開時、
      地有前揭之違規事實，業據證人即本件執勤舉發之員警乙
      ○○於本院審理中具結證述屬實，其證稱：「（問：本件
      是否你舉發？舉發當時情形為何？）是我舉發。當天我是
      在舉發地點的捷運的人行道上，該處是轄區計程車經常排
      班地點，我在公車停靠區○○○○○道上，面向公車停靠
      區，做違規舉發之動作，當時異議人是在公共停靠區的範
      圍內做下乘客動作，在我跟計程車間當時有一台公車也在
      上下客，該公車下客距離人行道距離足以讓我辨識異議人
      之計程車在停靠區下乘客，當時公車停靠區只有一部公車
      及異議人的計程車，所以不會發生誤認之情形。（問：有
      無補充？）…當時我的位置是在人行道上，並不是在20巷
      巷口，所以可以看到整個舉發過程，公車司機也看得到我
      ，所以根本不可能在中間車道做下客動作，且當時公車停
      靠區並無任何公車停靠，整個舉發過程我們都有錄音。舉
      發當時只有一部公車及一部異議人的車，我有錄音的舉發
      過程。」等語明確（見本院97年8 月20日訊問筆錄第2至3
      頁），並當庭繪製現場圖1 紙附卷為證。依證人所繪製之
      現場圖，異議人之停車下客位置，確係公車停靠區，且依
      證人之證言，證人其所立之位置，應能清楚看到異議人之
      違規行為。
（三）再參酌，由證人乙○○所庭呈之錄音光碟所示，證人將其
      所有舉發之所有於公車停靠區臨時停車之違規車輛之經過
      ，皆有錄音存證，又於光碟時間顯示為63：53至65：20之
      此段時間，確實有異議人之聲音出現於錄音光碟中，異議
      人與員警間對語內容為：「員警：你好，2D-696，來駕照
      我看一下，駕照。司機：我被卡在那裡面，我不知道那邊
      。員警：哦，駕照麻煩一下，駕照就可以了。好，吳先生
      嘛。2D-696。吳先生，那邊不可以下客耶。司機：沒有在
      那邊下客啊，我也沒有在那裡下客沒有啊。員警：不好意
      思，我剛看到你在那邊下客耶。司機：我沒有啦。員警：
      不好意思，吳先生。司機：我就說我沒有在那邊下客啊。
      我也沒有在那邊載人客啊。我剛好是在那裡。員警：不要
      緊，你可以說。司機：我可以說，你就要給我開下去，我
      就要接紅單了。員警：（覆誦異議人身分證字號）。司機
      ：你有看到我有載客人嗎？員警：對，我沒有看到你載客
      人，我看到你下客人。司機：你有看到我下客嗎？我裡面
      有客人嗎？你看得到嗎？你確定嗎？員警：沒有關係，這
      裡面有單位我的電話、編號，若你覺得我舉發你不對，你
      可以去申訴，不好意思，擔誤你時間，你可以走了。」等
      語明確，此亦有本院97年9 月25日勘驗筆錄1 紙附卷可稽
      ，核與證人乙○○於本院訊問時之證言相符。是異議人確
      實有違規行為，並遭證人舉發無誤，此亦業經本院勘驗證
      人所庭呈錄音光碟無誤。
（四）末按交通警員製單舉發違反道路交通管理處罰條例所列之
      違規行為，係公務員基於職務上權力，依法就特定之具體
      事件所為具公法上效果之單方行政行為，基於公務員為公
      法上行為具有公信力之原則，該行政處分當可被推定為真
      正，本此公信原則，立法者乃賦予行政機關制定違反道路
      交通事件統一裁罰標準及處理細則，使執勤警員得當機處
      分以達其維護交通秩序、安全之行政目的。反之，若謂公
      務員一切行政行為均需預留證據以證其實，則國家行政勢
      必窒礙難行。查本件證人乙○○對異議人在公共汽車招呼
      站10公尺內臨時停車之違規情形與攔停及舉發經過均能詳
      為陳述，細繹其證述內容，皆與錄音光碟之內容相符，且
      並無前後矛盾或與事理不符而存有瑕疵之處，審酌其與異
      議人並不相識而無嫌隙，應無甘冒偽證罪刑責風險而設詞
      構陷異議人之理，是其所陳應堪採信。則本件異議人既未
      能提出任何關於舉發不實之事證，復查無任何證據足資證
      明執勤員警有何捏造事實違法取締之不法情事，證人乙○
      ○本於維護交通秩序、安全職責所為之舉發，自應受到合
      法、正確之推定，而得據以認定異議人上開違規之事實。
（五）又違反道路交通管理事件舉發通知單本係用以通知被舉發
      人交通違規之事實，若警員當場舉發時被舉發人已知悉其
      違規事實，自生通知之效力，不因被舉發人嗣後拒絕簽收
      舉發通知單而異其效果（且異議人於聲明異議狀亦自承拒
      簽警察所開立之罰單），此觀違反道路交通管理事件統一
      裁罰基準及處理細則第11條第1 項第1 款「拒絕簽章者，
      並記明其事由，視為已收受」之規定自明，是縱令異議人
      辯稱其拒簽該舉發通知單等語，確屬實在，仍無礙其違規
      事實之成立，要難據此解免其應負之行政處罰責任，附此
      敘明。
（六）綜上所述，異議人因在公共汽車招呼站10公尺內臨時停車
      之違規事實，應堪認定。異議人空言否認有上開違規行為
      ，尚非足採。原處分機關依前揭條文規定，對異議人裁處
      罰鍰600 元，於法尚無違誤。從而，本件異議人聲明異議
      為無理由，應予駁回。
五、據上論斷，應依道路交通案件處理辦法第19條，裁定如主文
    。
中    華    民    國    97    年    10    月    13    日
                      交通法庭  法  官  吳幸娥
以上正本證明與原本無異
如不服本裁定應於送達後5日內向本院提出抗告狀
                                書記官  陳靜怡
中    華    民    國    97    年    10    月    13    日


司法院資訊處製作；財團法人民間司法改革基金會備份。
